臺灣臺北地方法院刑事判決　　　九十二年度訴字第一七三六號
公　訴　人　臺灣臺北地方法院檢察署檢察官
被　　　告　丙○○原名何光雄.
選任辯護人　楊貴森律師
上列被告因業務侵占案件，經檢察官提起公訴（九十年度偵字第
二三三八七號、九十一年度偵字第六七六一號），本院判決如下
：
    主  文
丙○○意圖為自己不法之所有，而侵占對於業務上所持有之物，
處有期徒刑柒月，緩刑年。
    事  實
一、丙○○（原名何光雄，民國九十三年八月十日改名為丙○○
    ）自八十七年四月二十六日起至九十年四月二十五日（起訴
    書誤為九十年四月二十六日）止擔任臺北市○○區○○街八
    十七號二樓坡心商業股份有限公司（該公司乃依臺北市政府
    獎勵投資辦法投資市場類而設立，下稱坡心公司）董事長，
    負責辦理坡心公司受託配合臺北市政府市場管理處重整位於
    臺北市○○區○○段二小段第三八八、三八九地號土地上之
    舊有違建市場，興建「坡心市場大樓（該大樓又稱通化財神
    大樓，此坡心市場係指臺北市○○區○○街八十七號地下一
    樓及地上一、二樓部分）」分配予原攤位佔有人使用等興建
    相關事宜，為從事業務之人。丙○○意圖為自己不法之所有
    ，利用坡心公司因興建上開坡心市場大樓施工損及甲○○臺
    北市○○區○○街五十七巷二之三號一樓前構造物（即雨遮
    ）而須賠償甲○○新臺幣（下同）五萬元之機會，於八十八
    年七月十三日，先向坡心公司領取五萬元，再於同年月二十
    日交付甲○○三萬元，而以變易持有為所有之意思將所餘二
    萬元侵占據為己有。
二、案經坡心公司訴請暨臺北市政府警察局大安分局報請臺灣臺
    北地方法院檢察署檢察官偵查起訴。
    理  由
一、訊據被告丙○○對於上開時、地擔任告訴人坡心公司之董事
    長一事坦承不諱，然矢口否認有何業務侵占犯行，辯稱：該
    五萬元非其決定領取，亦非其前往領取，其並未拿到該五萬
    元，亦無交付證人甲○○三萬元，該五萬元如何處理其不清
    楚，收受款項之領據並非其請證人辛○○代寫，不知證人辛○○何時書寫該份領據，而領據上印文之該枚印章其因貪圖
    方便常擺放在公司抽屜裡，其無侵占之情事云云。
二、經查：
    (一)上開事實，業據告訴人原代表人即證人林樹賢、告訴人
        代理人陳福寧律師指訴綦詳，並經證人甲○○結稱因坡
        心市場大樓施工損壞渠臺北市○○區○○街五十七巷二
        之三號一樓前構造物（即雨遮），故要賠償渠三萬元，
        告訴人公司賠償的同意書係被告與另外二人於八十八年
        七月二十日交付渠，渠僅收到三萬元等語明確（見九十
        一年度偵字第六七六一號偵查卷宗第八十三頁反面、本
        院九十三年十二月一日審判筆錄），復經證人鄒承博（
        原名庚○○）證稱被告於八十八年七月二十日代表告訴
        人公司所立同意賠償證人甲○○三萬元之同意書，伊係
        擔任見證人，就是見證證人甲○○雨遮的部分有損壞，
        當時說要賠償證人甲○○三萬元，並當場交付證人甲○○現金三萬元（見本院九十四年六月九日審判筆錄）等
        情在卷，經核尚屬一致，此外，又有告訴人公司八十八
        年七月十三日現金支出傳票（本院按：該現金支出傳票
        上係載「薪津：謝總經理三萬元、各項支出許律師費
        三萬元許律師費三萬元丁○○代墊款一萬元補償
        乙○○雨遮五萬元，合計十二萬元」，而證人乙○○於
        本院審理中業已證稱該五萬元費用與渠無關，是其上所
        載補償「乙○○」雨遮五萬元顯係補償「甲○○」雨遮
        五萬元之誤）、告訴人公司臺北市第九信用合作社安和
        分社存摺、八十八年七月十三日署名何光雄向告訴人公
        司領款十二萬元之領據、被告於八十八年七月二十日代
        表告訴人公司所立同意賠償證人甲○○三萬元之同意書
        及告訴人公司帳簿各一紙（以上均影本）在卷可按。
    (二)證人辛○○證稱：前開收受十二萬元之領據係伊於八十
        八年七月十三日在臺北市○○區○○街八十七號二樓坡
        心公司辦公室所書寫，乃應被告所請代寫，內容亦係依
        被告陳述為之，若非被告要求伊不會主動代書，又領據
        上之印文為被告所有，亦為被告蓋用，被告的收據大部
        分都由伊代寫，被告當時有說要動支十二萬元，而當時
        領取告訴人公司款項須有被告、證人丁○○及己○○蓋
        章方能領取，伊確實有領到三萬元之薪資，證人甲○○
        的補償費當時開會決定是五萬元等語（見九十一年度偵
        字第六七六一號偵查卷宗第五十六頁反面、第五十九頁
        、第八十頁、本院九十三年十二月一日審判筆錄），證
        人己○○結稱：渠於八十八年間擔任告訴人公司董事，
        負責告訴人公司進出帳的管理及作帳，渠本人、丁○○
        及被告在臺北市第九信用合作社安和分社有開立聯名帳
        戶，卷附總額為十五萬元之現金支出傳票為渠所製作，
        當時說要領錢的人是被告，被告說律師費二件各三萬元
        是要給證人戊○○律師、一萬元要還證人丁○○、且因
        將證人乙○○遮雨棚弄壞，故另外的五萬元是要賠償證
        人乙○○，渠於八十八年七月十三日自前開聯名帳戶內
        領出十五萬元現金後，即將款項交付證人辛○○，又其
        上所載謝總經理三萬元因係固定之薪資，故渠未要求證
        人辛○○出具書面具領，另十二萬元則因被告要證人辛○○代收，故渠將款項交付證人辛○○，渠將錢交付證
        人辛○○的時候被告有親眼看見，交付後渠有請被告寫
        收據，但被告說其字跡不好看而請證人辛○○代寫，證
        人辛○○當場寫好領據後交付渠，即卷附之該紙領據，
        被告並有在其上蓋章，該印章為前開聯名帳戶之印鑑章
        ，該印鑑章都由被告隨身攜帶，被告常常要證人辛○○
        代寫收據，又該五萬元是要賠償警察宿舍的遮雨棚五萬
        元，只有要賠償一筆等情（見九十一年度偵字第六七六
        一號偵查卷宗第六十二頁反面、第六十三頁、本院九十
        三年十二月一日審判筆錄），證人丁○○證稱：在八十
        八年七月十三日之前某日曾為公司代墊一萬元交際費，
        在八十八年七月十三日當天，被告拿一張已蓋妥被告印
        鑑章之十五萬元提款條給伊蓋章，當時被告說一萬元要
        還伊，三萬元乃給證人辛○○之薪資，六萬元係給證人
        戊○○律師的律師費，五萬元是與證人甲○○和解的金
        額，伊並有看到現金支出傳票，當天下午被告在伊臺北
        市○○區○○街一百六十三號店裡還伊現金一萬元，被
        告的印章都是自己保管放在小口袋裡面等情（見九十一
        年度偵字第六七六一號偵查卷宗第六十五頁反面、第六
        十六頁、本院九十四年五月六日審判筆錄），經核該三
        證人所陳情節大致相符，堪以採信。徵諸被告於偵訊中
        業已坦認領據上之印章乃告訴人公司的小章，係由其本
        人保管（見九十一年度偵字第六七六一號偵查卷宗第六
        十四頁）等情，本院綜上勾稽觀之，堪認八十八年七月
        十三日被告確有向告訴人公司領取十二萬元（即證人戊○○律師費六萬元、證人丁○○代墊款一萬元、補償證
        人甲○○雨遮五萬元），而證人己○○將該十二萬元款
        項交付證人辛○○代收後，被告確有命證人辛○○代為
        書寫前開領據，再由其本人以其所保管之印章蓋用於該
        領據上，且事後僅支付證人甲○○三萬元無訛，是被告
        所辯前情，均無非諉卸刑責之詞，不足採信。末以證人
        辛○○雖自偵訊迄本院審理中均否認有收取前開十二萬
        元，然告訴人公司先前既係告訴證人辛○○與被告涉嫌
        共同侵占該二萬元款項，則證人辛○○為脫免干係，自
        不敢供陳確有收取前開十二萬元，並將該十二萬元交付
        被告之情事，所證不無避重就輕之處，本院認證人辛○○所陳未收取該十二萬元，且未將該十二萬元交付被告
        云云，顯與事實不符，不足執為有利於被告之認定，附
        此敘明。
    綜上，本案事證明確，被告犯行堪以認定，應予依法論科。
三、查被告擔任告訴人公司董事長之職務，負責辦理告訴人公司
    受託配合臺北市政府市場管理處重整位於臺北市○○區○○
    段二小段第三八八、三八九地號土地上之舊有違建市場，興
    建坡心市場大樓分配予原攤位佔有人使用等相關興建事宜，
    為從事業務之人，其利用告訴人公司因興建上開坡心市場大
    樓施工損及證人甲○○雨遮而須賠償證人甲○○之機會，於
    向告訴人公司領取五萬元後，僅交付證人甲○○三萬元，而
    以變易持有為所有之意思將所餘二萬元侵占據為己有，核其
    所為，係犯刑法第三百三十六條第二項之業務侵占罪。公訴
    意旨雖本認被告所為係犯刑法第三百三十六條第一項之業務
    侵占罪，然公訴人業已於九十二年十二月十六日提出補充理
    由書更正起訴法條為刑法第三百三十六條第二項之業務侵占
    罪，於本院審判時更當庭論告稱被告所為係犯刑法第三百三
    十六條第二項之業務侵占罪，有臺灣臺北地方法院檢察署檢
    察官九十二年度公訴蒞庭字第一八五○七號補充理由書及本
    院九十四年六月九日審判筆錄在卷可按，本院自應以公訴人
    變更及蒞庭時所稱之起訴法條為準，無庸再行變更起訴法條
    。爰審酌被告之素行尚稱良好、犯罪動機、目的、手段、侵
    占金額甚微，僅有二萬元暨犯罪後之態度等一切情狀，量處
    如主文所示之刑，以示懲儆。末查被告前未曾受有期徒刑以
    上刑之宣告，有臺灣高等法院被告前案紀錄表一份附卷可稽
    ，其因一時失慮，致犯本罪，所侵占之金額甚微，僅有二萬
    元，本院認其經此次偵審程序後，當益知警惕，應無再犯之
    虞，因認其所受宣告之刑，以暫不執行為適當，爰併予宣告
    緩刑三年，以勵來茲，而啟自新。
據上論斷，應依刑事訴訟法第二百九十九條第一項前段，刑法第
三百三十六條第二項、第七十四條第一款，罰金罰鍰提高標準條
例第一條前段，判決如主文。
本案經檢察官呂俊儒到庭執行職務
中　　華　　民　　國　　九十四　　年　　七　  月　四  日
　　　　　　　　　刑事第十庭  審判長法　官　丁蓓蓓
                                    法  官  劉煌基
                                    法  官  黃紹紘
以上正本證明與原本無異。
如不服本判決，應於判決送達後十日內向本院提出上訴狀（應抄
附繕本）。告訴人或被害人如對於本判決不服者，應具備理由請
求檢察官上訴，其上訴期間之計算係以檢察官收受判決正本之日
期為準。
　　　　　　　　　　　　　　　　    書記官　劉新怡
中　　華　　民　　國　　九十四　　年　　七　  月　四  日
附錄本案論罪科刑所犯法條全文
中華民國刑法第三百三十六條
對於公務上或因公益所持有之物，犯前條第一項之罪者，處一年
以上七年以下有期徒刑，得併科五千元以下罰金。
對於業務上所持有之物，犯前條第一項之罪者，處六月以上五年
以下有期徒刑，得併科三千元以下罰金。
前二項之未遂犯罰之。
